臺灣臺北地方法院民事簡易判決
111年度北簡字第4327號
原      告  謝君榛  


被      告  謝賀名  


            何嘉豐（原名：何宗哲）


            黃莉婷  
上列當事人間因詐欺等案件，經原告於本院刑事庭（本院110年
度訴字第201號）提起刑事附帶民事訴訟，請求損害賠償事件，
經本院刑事庭移送而來（本院110年度附民字第136號），本院於
民國111年4月15日言詞辯論終結，判決如下：
    主      文
被告應連帶給付原告新臺幣70,004元，及自民國111年3月31日起
至清償日止，按週年利率5％計算之利息。
訴訟費用由被告連帶負擔。
本判決得假執行。但被告如以新臺幣70,004元為原告預供擔保，
得免為假執行。
    事實及理由
一、程序事項：
㈠本件被告3人均經合法通知，均未於言詞辯論期日到場，核無民
  事訴訟法第386條所列各款情形，爰依原告之聲請，由其一造
  辯論而為判決。　　
㈡按訴狀送達後，原告不得將原訴變更或追加他訴。但請求之基
  礎事實同一者、擴張或減縮應受判決事項之聲明者，不在此限
  ，民事訴訟法第255條第1項第2、3款定有明文。本件聲明原為
  ：被告應連帶給付原告新臺幣（下同）153,004元，及自起訴
  狀繕本送達翌日起至清償日止，按週年利率5％計算之利息，以
  及願供擔保請准宣告假執行（見附民卷第5頁）。嗣原告縮減
  聲明為：被告應連帶給付原告70,004元，及自起訴狀繕本送達
  翌日起至清償日止，按週年利率5％計算之利息（見本院卷第15
  1頁），經核於法相符，應予准許。
二、原告起訴主張略以：本件起訴之事實業經檢察官起訴，本院
    刑事庭判決，被告謝賀名【「微信」通訊軟體（下稱微信）
    暱稱「彭于晏」】、何嘉豐（微信暱稱「BV」、「CK」）欣
    及被告黃莉婷（微信暱稱「MM巧克力」）等3人，基於意圖
    為自己不法之所有、3人以上共同詐欺取財及洗錢犯意聯絡，
    由被告謝賀名自民國108年10月底某日起，加入真實姓名年籍
    不詳、微信暱稱「維納斯」、「瑪利歐」、「阿頭目」等成
    年成員所組成之詐欺集團犯罪組織（下稱系爭詐欺集團），
    被告黃莉婷、何嘉豐，亦隨同被告謝賀名陸續加入。被告謝
    賀名在系爭詐欺集團內，乃擔任被告黃莉婷、何嘉豐等人之
    「車手頭」；被告黃莉婷則由被告謝賀名指派，為其保管系
    爭詐欺集團交付之人頭金融帳戶資料、處理車手間日常生活
    收支、薪資發放等事務，並依被告謝賀名指示交付人頭金融
    帳戶提款卡予負責之取款車手；被告何嘉豐則擔任「收簿手
    」或「取款車手」。亦即，上述車手之工作內容，乃從事「
    收簿手」之人，須於系爭詐欺集團向他人詐取人頭金融帳戶
    資料後，前往超商等地點，出面領得該等帳戶存摺、提款卡
    ，以供其他成員收取詐騙款項；擔任「取款車手」之人，則
    依系爭詐騙集團之指示，於系爭詐欺集團其他成員詐害他人
    ，使之陷於錯誤匯款至人頭金融帳戶後，再由被告謝賀名親
    自或指示被告黃莉婷、其他受指示之人交付之提款卡，領取
    被害人匯入之款項，隨後將提款卡及款項一併交至被告謝賀
    名處，由被告謝賀名扣除彼等報酬後，再上繳至本案詐騙集
    團上游成員，被告謝賀名則將報酬交由被告黃莉婷計算，於
    扣除日常生活開支後，使夥眾朋分花用。嗣因原告發現遭騙
    報警始查悉前情。則原告遭被告以如附表所示之方式詐騙，
    受有損害之金額60,004元（詳如附表所示，為匯款29,989元
    、29,985元及手續費30元之合計），原告並因遭被告等人詐
    欺、受到打擊，加上勞費奔波救濟，尚前往身心科就醫，確
    因為被告前述侵權行為，受到非財產上之精神痛苦之損失10
    ,000元，並因前往看診而支出醫療及交通費用1,960元，可
    證有精神上痛苦之損害，據上，原告於本件損失共計70,004
    元。又因原告受有損害70,004元，故依民法第184條第1項、
    第185條、第195條等規定，提起本訴等語，並聲明：被告應
    連帶給付原告70,004元，及自起訴狀繕本送達翌日起至清償
    日止，按週年利率5％計算之利息。
三、被告均未於言詞辯論期日到場爭執，被告謝賀名、何嘉豐僅
    提出函詢回覆表，亦未提出書狀作何聲明或為具體之陳述。
四、本院之判斷：
㈠按因故意或過失，不法侵害他人之權利者，負損害賠償責任，
  民法第184條第1項前段定有明文。經查原告前述主張遭被告3
  人為前述詐騙行為等情，有本院110年度訴字第201號刑事判決
  結果在卷可查（見本院卷第13至57頁），且經本院依職權調取
  上開刑事案件電子卷證（見本院卷後附證件存置袋）互為對照
  、核閱認屬無誤，經核與原告本件主張之前述事實相符。又被
  告均未於言詞辯論期日到場，亦未提出書狀作何聲明或陳述，
  對於原告主張之事實，已於相當時期受合法之通知，而於言詞
  辯論期日已表明不到場，亦未提出準備書狀爭執者，準用民事
  訴訟法第280條第1項規定，視同自認原告主張之上開事實，是
  本院依上開調查證據之結果，應堪信原告上開主張為真實。則
  被告所為之詐欺行為，侵害原告之權利，其自得請求被告負侵
  權行為損害賠償之責任至明。
㈡茲就原告得請求之損害賠償金額，分述如下：
⒈損失60,004元部分：原告主張因為遭被告詐騙，受有前開損害6
  0,004元等情，業據原告提出各該匯款單為證（見本院卷第至1
  33、153頁），並經本院核對該部分均與本院110年度訴字第20
  1號刑事判決認定之事實相關（並更正本院110年度訴字第201
  號刑事判決誤載之29,985元為附表所示29,989元金額)，是原
  告此部分請求，均為有理由，應予准許。
⒉精神慰撫金10,000元部分：按不法侵害他人之身體、健康、名
  譽、自由、信用、隱私、貞操，或不法侵害其他人格法益而情
  節重大者，被害人雖非財產上之損害，亦得請求賠償相當之金
  額，此為民法第195條第1項前段定有明文。原告主張因遭被告
  為詐騙行為，致其精神上受到痛苦及創傷，影響工作之精神，
  並已有前往就醫等情事，故請求精神的侵權行為損失10,000元
  ，業據原告提出門診收據等件為證（見本院卷第131頁），本
  院審酌兩造之財產情形，兩造現有無工作及工作狀況、彼此間
  身分及地位等狀況，並斟酌本件事實為被告對原告為集團詐欺
  之行為，非難性高，並審認本院職權調閱兩造之稅務電子閘門
  財產所得調件明細表內容中兩造之財產狀況，復參以被告前述
  侵權行為態樣、導致損失之程度，衡量原告遭受被告詐騙之經
  過等一切情狀，認原告請求精神慰撫金10,000元，尚稱適當。
  原告此部分請求，亦為有理由，應予准許。
㈢按遲延之債務，以支付金錢為標的者，債權人得請求依法定利
  率計算之遲延利息；應付利息之債務，其利率未經約定，亦無
  法律可據者，週年利率為5％；給付無確定期限者，債務人於債
  權人得請求給付時，經其催告而未為給付，自受催告時起，負
  遲延責任。其經債權人起訴而送達訴狀，或依督促程序送達支
  付命令，或為其他相類之行為者，與催告有同一之效力，為民
  法第233條第1項前段、第203條、第229條第2項分別定有明文
  。本件原告請求被告連帶給付損失70,004元，自起訴狀繕本送
  達被告最後日之翌日即111年3月31日（見本院卷第109頁、第1
  21頁、第125頁）起，至清償日止，按週年利率5％計算之利息
  ，為有理由，應予准許。
五、綜上所述，原告本件依民法第184條第1項、第185條、第195
    條、第179條等規定，請求被告3人連帶給付70,004元，及自
    111年3月31日起至清償日止，按週年利率5％計算之利息，為
    有理由，應予准許。
六、本件係就民事訴訟法第427條訴訟適用簡易程序所為被告敗
    訴之判決，依同法第389條第1項第3款規定，應依職權宣告
    假執行，並依同法第392條第2項規定，依職權宣告被告預供
    擔保，得免為假執行。
七、本件事證已臻明確，兩造其餘攻擊防禦方法及所提證據資料
    ，核與本件判決所得心證及結果均不生影響，毋庸逐一論述
    ，附此敘明。
八、訴訟費用負擔之依據：民事訴訟法第85條第2項。又本件係
    刑事附帶民事訴訟，由合議庭裁定移送民事庭之事件，依刑
    事訴訟法第504條第2項之規定，免納裁判費，目前亦無其他
    訴訟費用支出，本無確定訴訟費用額必要。惟仍爰依民事訴
    訟法第87條第1項之規定，諭知訴訟費用之負擔，以備將來
    如有訴訟費用發生時，得確定其負擔，併此敘明。
中　　華　　民　　國　　111 　年　　4 　　月　　26　　日
　　　　　　　　　臺北簡易庭  法　官　徐千惠
以上正本係照原本作成。
如不服本判決，應於判決送達後20日內向本庭（臺北市○○區○○○
路0段000巷0號）提出上訴狀，並按他造當事人之人數附繕本。
如委任律師提起上訴者，應一併繳納上訴審裁判費。
中　　華　　民　　國　　111 　年　　4 　　月　　26　　日
                              書記官  蘇冠璇
　　　　　　　　　　　　　　　
附表：
詐欺方式 匯/存款 時間 匯/存款 地點 匯/存款方式 原告使用之金融機構帳戶 轉（存)入及提款使用帳戶 匯/存款 金額 (新臺幣) 提領車手 提領 時間 提領 地點 提領金額(新臺幣） 於108年11月26日下午5時11分許，撥打電話予原告，謊稱為「營養師輕食」商家客服人員，並謊稱須解除工作人員疏失產生之交易，須至自動櫃員機操作云云，致原告陷於錯誤而依指示匯款。  108年11月26日下午5時49分 臺北市○○區○○○000號第一銀行 轉帳 匯款 郵局帳號00000000000000號帳戶 中國信託銀行帳號000000000000號帳戶 29,989元  另有手續費15元 被告何嘉豐 108年11月26日下午5時55分許 臺北市○○區○○○○0段000號中國信託銀行 30,000元  108年11月26日下午6時25分  跨行 存款   29,985元  另有手續費15元  108年11月26日下午7時6分許  60,000元       合計 60,004元